ACORDAO-COMPLETO-2540432

ACÓRDÃO 744/2023 ATA 15/2023 - PLENÁRIO

VISTOS, relatados e discutidos estes autos de denúncia a respeito de possíveis irregularidades ocorridas na execução do Programa Luz para Todos - PLpT no Estado do Amapá, cuja execução das obras ficaram sob responsabilidade das Centrais Elétricas do Norte do Brasil S.A. - Eletronorte;
ACORDAM os Ministros do Tribunal de Contas da União, reunidos em sessão do Plenário, diante das razões expostas pelo Relator, em:
9.1. conhecer da Denúncia, satisfeitos os requisitos de admissibilidade constantes no art. 54 da Lei 8.443/1992, c/c os arts. 234, do Regimento Interno, para, no mérito, considerá-la parcialmente procedente;
9.2. com fundamento no art. 45 da Lei 8.443/1992 e no art. 7º, §3º, da Resolução-TCU 315/2020, determinar à Eletronorte que, no prazo de 90 (noventa) dias, a contar da data de encerramento do Contrato ECFS 261/2009-2ª Tranche do Programa Luz para Todos no Estado do Amapá, atual Programa Mais Luz para a Amazônia (MLA) , encaminhe a este Tribunal a devida prestação de contas de encerramento do Contrato ECFS 261/2009-2ª Tranche, contemplando os seguintes documentos e informações:
9.2.1. todos os documentos comprobatórios pertinentes e adequados, incluindo-se notas fiscais, extratos completos de conta corrente específica do convênio, encontro de contas, transferências de valores para outros contratos/convênios, entre outros documentos considerados relevantes para comprovação da utilização regular dos recursos disponibilizados no valor de R$ 66.043.550,00 (subvenção) , justificando, inclusive, a regular utilização dos valores ainda não comprovados de R$ 35.314.175,51, além da comprovação da aplicação das contrapartidas definidas no contrato (5% do Estado e 10% da CEA, em relação ao valor total do contrato) ;
9.2.2. planilhas contendo todos os equipamentos e materiais disponibilizados para as obras da 3ª Tranche e/ou para outros eventuais contratos, além de documentos comprobatórios (notas fiscais, entre outros documentos considerados pertinentes) , bem como planilhas completas e justificativas para as discrepâncias encontradas na análise reproduzida no Relatório precedente;
9.3. dar ciência desta deliberação à Eletronorte, à Eletrobras e à Companhia de Eletricidade do Amapá - CEA; e
9.4. arquivar o presente processo, nos termos do art. 169, inciso V, do Regimento Interno do TCU

Denúncia a respeito de possíveis irregularidades ocorridas na execução do Programa Luz para Todos no Estado do Amapá, cuja execução das obras ficaram sob responsabilidade das Centrais Elétricas do Norte do Brasil S.A. Análise de diligências.

Centrais Elétricas do Norte do Brasil S.A. - Eletronorte.

3. Interessados/Responsáveis: não há.

13.1. Ministros presentes: Bruno Dantas (Presidente), Walton Alencar Rodrigues, Aroldo Cedraz (Relator), Vital do Rêgo, Jorge Oliveira, Antonio Anastasia e Jhonatan de Jesus.
13.2. Ministros-Substitutos convocados: Augusto Sherman Cavalcanti e Marcos Bemquerer Costa.

AROLDO CEDRAZ

Adoto, como Relatório, a instrução de mérito elaborada no âmbito da extinta Secretaria de Fiscalização de Infraestrutura de Energia Elétrica (peça 113) , cuja proposta de encaminhamento foi integralmente acolhida pelo corpo dirigente daquela unidade técnica (peças 114-115) :
INTRODUÇÃO 
	Cuidam os autos de denúncia a respeito de possíveis irregularidades ocorridas na execução do Programa Luz para Todos no Estado do Amapá, cuja execução das obras ficaram sob responsabilidade das Centrais Elétricas do Norte do Brasil S.A. (Eletronorte) . 
HISTÓRICO 
Em 24/11/2017, foi denunciado ao TCU, por meio de ofício, documentos e informações constantes das peças 1-4, uma série de supostas irregularidades ocorridas no Programa Luz para Todos no Estado do Amapá.
Diante disso, a extinta Secex-AP propôs em 9/3/2018, por meio da instrução constante da peça 6, conhecimento da referida denúncia, além de promover diligências à Eletronorte e à Companhia de Eletricidade do Amapá (CEA) para saneamento do presente processo.
A então Secex-AP propôs, em 30/3/2019, por meio da instrução constante da peça 20, o encaminhamento dos respectivos autos e da documentação recebida na diligência para a secretaria especializada efetuar análise aprofundada da denúncia e para avaliar a oportunidade e conveniência de realizar auditoria ou inspeção in loco às obras do referido programa, sugerindo que, se fosse o caso, incluísse o Programa Luz para Todos no Estado do Amapá, em seu futuro plano de fiscalização. 
O Exmo. Ministro Relator Aroldo Cedraz encaminhou, em 13/8/2019, por meio do Despacho constante da peça 22, os presentes autos à Secretaria de Fiscalização de Infraestrutura de Energia Elétrica (SeinfraElétrica) para proceder a análise dos requisitos necessários para o prosseguimento do processo neste Tribunal, conforme exame sumário previsto no art. 106 da Resolução-TCU 259/2014 (risco, materialidade e relevância) , além de autorizar a realização de novas diligências para instrução do feito.
Nesse sentido, a SeinfraElétrica concluiu, por meio da instrução constante da peça 36, que os fatos denunciados apresentam alta materialidade, compreendem risco à efetividade das ações relativas ao Programa Luz para Todos no Estado do Amapá, bem como são relevantes sob o aspecto da necessidade de se garantir a boa e regular aplicação dos recursos federais no atendimento ao interesse público, justificando-se, portanto, o prosseguimento da apuração da presente denúncia.
Além disso, para o completo deslinde dos fatos e para atualização das informações já apresentadas, tal secretaria propôs naquela instrução (peça 36) nova diligência à Eletronorte, à Eletrobras e à Companhia de Eletricidade do Amapá (CEA) .
EXAME TÉCNICO
Em resposta à diligência promovida por esta Secretaria, por meio dos Ofícios 39678-39680/2021 (peças 38-39 e 42) , datados de 20/7/2021, as empresas Eletronorte, Eletrobras e Companhia de Eletricidade do Amapá (CEA) , respectivamente, apresentaram, tempestivamente, as informações, esclarecimentos e documentos constantes das peças 92 (Eletronorte) , 45-90 (Eletrobras) e 93-97 (CEA) .
Diante disso, realiza-se a seguir, análise da documentação fornecida com vistas a verificar sua suficiência e adequabilidade para formação do mérito do presente processo. 
Supostas irregularidades apontadas na execução do Programa Luz para Todos (peça 1, p. 3-5) e respectivas análises
O denunciante apontou irregularidades na execução do Programa Luz para Todos no Amapá, relacionadas principalmente à 2ª Tranche (2ª parcela de investimentos) , as quais foram consolidadas em sete temas: (i) inversão de prioridades na execução das obras e não cumprimento de metas; (ii) não devolução dos bens adquiridos; (iii) compra de materiais excedentes da empresa Decol; (iv) distrato de contratos sem aplicação de sanções; (v) seleção irregular de beneficiários; (vi) postes com logotipo do PLpT; e (vii) furtos de materiais. Tais irregularidades são descritas e analisadas a seguir. 
I- Inversão de prioridades na execução das obras e não cumprimento de metas
I.1 - Descrição da suposta irregularidade (peça 1, p. 2-3) 
As obras da 2ª Tranche foram executadas de 2010 a dezembro/2014 e possuíam como meta original atender 18.905 domicílios de agricultores, quilombolas, indígenas e ribeirinhos. No entanto, as empresas contratadas teriam executado serviços relativos a 7.055 domicílios, ou seja, 37,32% do previsto, e mesmo assim em desacordo com os critérios estabelecidos no Manual de Operacionalização do Programa (peça 1, p. 40-68) . A título de exemplo, mencione-se a realização de eletrificação para atender balneários e particulares que não atendiam aos critérios de priorização definidos no referido manual (peça 1, p. 55) .
I.2 - Análise
Reproduz-se, inicialmente, a análise preliminar efetuada, no âmbito da instrução constante da peça 36, na documentação fornecida pela Eletronorte para levantamento dos procedimentos corretivos adotados e das causas alegadas pelos envolvidos para o baixo índice de atendimento das metas estabelecidas no contrato ECFS 261/2009 - 2ª Tranche, relativo ao período de 2010 a 2014, objeto das principais irregularidades denunciadas. 
As proporções referentes à cada fonte de recursos para atendimento das obras originadas no referido contrato ficaram definidas, após aditivos, da forma descrita na Tabela 1. 
Tabela 1. Fontes de Recursos - PLpT no Amapá (2ª Tranche - 2010 a 2014) 
	Fonte de Recursos
	2ª. Tranche 
 (2010-2014) 
 (%) 

	MME/Eletrobras
	Subvenção
	85,00% 

		Financiamento
	0,00%

	Estado
	5,00%

	Agente Executor
	0,00%

	CEA
	10,00%

Cabe informar, preliminarmente, que a Eletronorte comprou transformadores, cabos e medidores para execução das obras, cabendo às empresas que ganharam os certames licitatórios o fornecimento de outros materiais (isoladores, para-raios, chaves, bocais, lâmpadas, disjuntores etc.) , além dos serviços de instalação propriamente ditos.
O Contrato ECFS 261/2009 - 2ª Tranche (peça 29) , no valor original de R$ 159,2 milhões, foi dividido em quatro blocos de obras para atenderem 18.905 domicílios nos municípios selecionados.
	As obras dos Blocos 1 e 4 foram contratadas com a empresa Decol - Decorações, Engenharia e Comércio Ltda. (CNPJ 04.944.740/0001-37) , por meio dos contratos 4500072296, no valor de R$ 27.584.421,58 e 4500072577, no valor de R$ 19.823.266,86. 
O Bloco 1 deveria atender os municípios de Laranjal do Jari, Mazagão, Santana e Vitória do Jari e os Projetos de Assentamentos do Piquiazal, Maracá, Pancada do Camaipi, Resex Rio Cajari, Barreiro, Foz do Mazagão Velho, Perimetral, Munguba, Nova Colina, Pedra Branca, Matão do Piaçacá e Anauerapucu. 
O Bloco 4 deveria alcançar os municípios de Amapá, Calçoene, Oiapoque, Pracuúba e Serra do Navio, e os Projetos de Assentamentos de Igarapé Grande, Lourenço, Irineu e Felipe, Mutum, Vila Velha do Cassiporé, Carnot, Piquiá do Amapá e Cruzeiro. 
No entanto, segundo o denunciante, a empresa contratada Decol fez o distrato de tais contratos com a Eletronorte, após executar obras em lugares de fácil acesso, alegando custos pactuados inexequíveis.
	As obras do Bloco 2 foram contratadas com a empresa O. Gomes Serviços Elétricos Ltda. (CNPJ 07.186.311/0001-36) , por meio do contrato 4500072297, no valor de R$ 30.852.308,78, para atender os municípios de Itaubal do Piririm e Macapá.
	As obras do Bloco 3 foram contratadas originalmente com a empresa Eletrogrupo Ltda. (CNPJ 03.199.838/0001-44) , por meio do contrato 4500072347, no valor de R$ 13.209.631,48, para atender os municípios de Cutias do Araguari, Ferreira Gomes, Pedra Branca do Amapari, Porto Grande e Tartarugalzinho. Tal empresa, após execução parcial das obras em locais considerados pelo denunciante como de fácil acesso e alegando preços pactuados inexequíveis, fez distrato do referido contrato com a Eletronorte. 
Diante desse cenário, foi contratada a empresa O. Gomes para a execução das obras remanescentes do Bloco 1, por meio do Contrato 4500079781 (peça 4) , no valor de R$ 25.318.610,58, e do Bloco 3, por meio do contrato 4500079780 (peça 3) , no valor de R$ 10.282.832,87, ambos com prazo de execução de 15 meses. Tais contratos sofreram rescisão unilateral por parte da Eletronorte, respectivamente: (i) por descumprimento de cláusula relacionada à garantia, quando a execução física estava ainda em 0%; e (ii) por atrasos relevantes no avanço físico, o qual se encontrava em 23% no momento da rescisão.
Além disso, segundo o denunciante, por volta de 30% dos assentados que seriam contemplados com energia elétrica dentro dos Blocos 2 e 3 contratados, deixaram de ser atendidos, devido ao fim da vigência dos contratos firmados com a empresa O. Gomes.
Por fim, à época da denúncia em comento, existiam mais de 25.000 agricultores assentados, quilombolas, indígenas, ribeirinhos e agricultores fundiários no meio rural do Amapá sem energia elétrica em seus domicílios.
Foi realizada nova diligência para obtenção de documentos e informações atualizadas e suficientes para análise de mérito, efetuada na sequência, da suposta irregularidade denunciada.
I.2.1 - Análise da documentação fornecida pela Eletronorte (peça 92, p. 1-3) e pela Eletrobras (peça 45-90) 
Cabe registrar, inicialmente, a baixa qualidade da documentação fornecida pela Eletronorte, pela Eletrobras e pela CEA, no atendimento às principais requisições constantes na diligência realizada. 
Além disso, o denunciante não forneceu evidências sobre a alegada inversão de prioridades no atendimento dos beneficiários do programa. Anexou apenas o Manual de Operacionalização do PLpT para o período de 2011 a 2014 (peça 1, p. 3 e p. 40-68) , o qual preconiza os critérios para definição das prioridades de atendimento (peça 1, p. 55) . 
Diante desse contexto, entende-se que não é possível, atualmente, com a 2º Tranche encerrado em 2014, definir se tais critérios foram obedecidos, além de se constatar, como informado, a baixa qualidade dos documentos de controle fornecidos pelos entes envolvidos na execução do programa em epígrafe.
Nada obstante, realiza-se, na sequência, análise de levantamento de eventuais danos causados pelo baixo alcance de metas (28,60% comprovado pela Eletrobras, ante os 37,32% informados pelo denunciante, peça 62, p. 7) para a 2ª Tranche do PLpT no Amapá, além de se verificar a ocorrência de eventual prejuízo ao interesse público relacionado, apesar de a baixa qualidade dos documentos fornecidos prejudicar uma análise mais acurada.
Importa registrar, preliminarmente, as principais dificuldades alegadas pelas empresas contratadas que teriam comprometido a execução adequada das retromencionadas obras da 2ª Tranche:
2.1. não liberação das áreas de desmatamento, em face da ausência das licenças ambientais de instalação, acarretando a lentidão na abertura das frentes de serviço e o consequente retardamento na instalação dos postes;
2.2. não liberação dos terrenos para construção das subestações, impedindo a continuidade da obra a partir destas, em face da impossibilidade de energização das linhas que se seguissem;
2.3. não formalização de servidão administrativa necessária para avanço da rede até as comunidades mais distantes.
Estes óbices fazem parte do rol de dificuldades da Companhia de Eletricidade do Amapá - CEA, constantes das obrigações que lhe foram dispostas pelo Convênio de Cooperação Técnico-Financeira, firmado entre esta e a Eletronorte, para o alcance de resultados satisfatórios nos procedimentos adotados para:
2.4. obtenção das licenças ambientais;
2.5. liberação dos terrenos para a construção das subestações;
2.6. formalização de servidões administrativas em diversas localidades; entre outros.
Atinente à baixa efetividade consolidada na execução do Contrato ECFS 261/2009, importa registrar que a Eletronorte retomou o programa no Amapá com a 3ª Tranche, considerada 2ª versão da 2º Tranche, por meio do Contrato Específico de Operacionalização ECO-010/2018 - 3ª Tranche de Obras (peça 99) , aprovado pela Diretoria Executiva da Eletrobras por meio da Resolução 137/2018, de 12/3/2018. 
	O valor total do novo investimento importa em R$ 172.681.140,00. Deste montante, R$ 164.392.290,00 serão provenientes de financiamento do Governo Federal, por meio da Conta de Desenvolvimento Energético-CDE (peça 99, p. 6) . O ajuste tinha prazo previsto para encerramento em 31/5/2022 (3º Aditivo do ajuste, peça 100, p. 1) .
	Tal contrato de operacionalização tem como meta o atendimento a 11.730 famílias consumidoras (peça 99, p. 4) , com custo unitário de R$ 14.721,32 (primeira fase) .
O Consórcio Amapá Energia foi contratado	 para a primeira fase de retomada das obras, por meio do contrato 4500088263 (peça 101, p. 1) , de 28/12/2018, no valor de R$ 73.196.232,95, cujo objeto é a execução das obras de implantação de 6.456 ligações domiciliares, em 12 municípios do Estado do Amapá (peça 102, p. 1) . O restante das ligações domiciliares previstas para a 3ª Tranche ficará para a segunda fase do programa.
Em julho de 2021, data do último relatório apresentado pela Eletronorte (peça 103) , as obras da primeira fase alcançaram a execução financeira de 49,24% (peça 103, p. 4) e a implantação de 1.625 kits de instalação interna de consumo, 25,17% do total previsto (peça 103, p. 2) . Verifica-se que o referido contrato teve seu prazo prorrogado em um ano, por meio de apostilamento (identificado erroneamente como 4500026300, peça 104) , face a ocorrência de atrasos nas obras justificados por impactos provocados pela Pandemia do COVID 19.
	Com base nas informações apresentadas pela Eletronorte, verifica-se que a baixa efetividade na execução das obras da 2ª Tranche vem sendo compensada atualmente com a execução das obras da 3ª Tranche, apesar do atraso detectado nas obras.
Além disso, face ao baixo alcance das metas previstas para a 2ª Tranche, encerrada em 2014, foram requisitadas informações à Eletrobras sobre a situação financeira da referida tranche de investimento do PLpT. A holding informou, sobre o tema (peça 74, p. 1) :
O Contrato de Subvenção Econômica no âmbito do Programa Luz para Todos ECFS-261/2009 relativo à segunda tranche teve duas parcelas liberadas, conforme Relatório do Sistema de Acompanhamento Financeiro de Investimentos da Eletrobras - AFI, em anexo. Este contrato encontra-se em processo de encerramento e sua supervisão final estava prevista para 19/03/2020, sendo que não foi realizada devido à situação de pandemia. O encerramento deste contrato será concluído assim que a situação de emergência sanitária permita. (grifos acrescidos) 
Nesse sentido, verifica-se que foram liberadas duas parcelas, uma no ato de assinatura do convênio, referente a 30% do total da subvenção, no valor de R$ 39.626.130,00 (peça 85, p. 2-3) , em 5/8/2010, e outra parcela referente a avanço físico de 10%, no valor de R$ 26.417.420,00 (peça 84, p. 2-3) , em 30/1/2012. Tais valores (total de R$ 66.043.550,00) representam 50% do valor da subvenção e 41,48% do valor total do convênio (peça 88) .
Além disso, foram requisitadas informações e documentos à Eletronorte e à Eletrobras relacionados a execução física (relatórios) , prestação de contas e extratos de contas correntes específicas do programa referentes à 2ª Tranche, além de informações sobre eventuais devoluções de recursos às contas da CDE ou à Eletrobras e/ou eventuais transferências de recursos para outros contratos, com as devidas justificativas, pareceres técnicos e jurídicos e autorizações (Ofícios de requisição, peças 36-42) .
Dessa forma, foi então efetuada análise na prestação de contas fornecida pela Eletrobras (peça 105) , sendo constatado que o valor despendido nas obras da 2ª Tranche alcançou o valor total de R$ 30.729.374,49 (peça 105, p. 102) , inferior em R$ 35.314.175,51 em relação ao valor da subvenção disponibilizada (R$ 66 milhões) , sem considerar as contrapartidas no valor de 15% do total do convênio (ver Tabela 1 retro) . 
Atinente ao extrato da conta corrente específica do programa referente à 2ª Tranche (peça 106) , constata-se, preliminarmente, que a Eletronorte forneceu uma mescla de extratos de diversas contas correntes, com valores que não correspondem aos valores discriminados na prestação de contas (peça 105) , impossibilitando o encontro de contas. Verifica-se a entrada de recursos na conta corrente 08962-3, agência 0136 do Banco do Nordeste, no valor de R$ 26.153.245,80, referente à segunda parcela da subvenção (peça 106, p. 91) , em 3/2/2012. No entanto, não foi evidenciada a entrada do valor da primeira parcela, vez que o extrato está incompleto, sendo disponibilizado dados somente a partir de agosto/2011.
Atinente a eventuais devoluções ou transferências de recursos para outros contratos, a Eletronorte informou que (peça 92, p. 10) :
No contrato da 2ª Tranche de obras (ECFS 261/2009) não houve a devolução de recursos, sendo que o mesmo se encontra em fase de encerramento junto a Eletrobras. O montante disponibilizado pela Eletrobras foi utilizado na compra de materiais e equipamentos e no pagamento das empresas contratadas para execução das obras. 
Estamos aguardando a inspeção financeira final da Eletrobras para encerramento do Contrato ECFS 261/2009, conforme relatório de prestação de contas disponibilizado no item "P".
Verifica-se que a Eletronorte informou que os recursos disponibilizados pela Eletrobras foram utilizados na compra de materiais e equipamentos e no pagamento das empresas contratadas para execução das obras, sem, no entanto, apresentar elementos comprobatórios, tais como a relativa prestação de contas devidamente evidenciada pela saída de recursos da conta específica do convênio, além de não ter apresentado pareceres técnicos e autorizações para utilização desses recursos em outros convênios.
Pelo exposto, conclui-se que a Eletronorte e a Eletrobras não comprovaram ainda, pela documentação fornecida, o emprego regular dos valores fornecidos em subvenção, bem como dos valores totais aplicados na execução do contrato ECFS 261/2009. 
No entanto, face à informação da Eletronorte que ainda não encerrou o Contrato ECFS 261/2009, propõe-se determinar à estatal que apresente a devida prestação de contas de encerramento com todos os documentos comprobatórios pertinentes e adequados (notas fiscais, extratos completos de conta corrente específica do convênio e encontro de contas, transferências de valores para outros contratos/convênios, entre outros documentos considerados pertinentes para elucidação da irregularidade apontada) , justificando inclusive a regular utilização dos valores ainda não comprovados de R$ 35.314.175,51, além da comprovação da aplicação das contrapartidas definidas no contrato (5% do Estado e 10% da CEA, em relação ao valor total do contrato) .
II- Não devolução dos bens adquiridos 
II.1 - Descrição da irregularidade (peça 92, p. 3) 
A Eletronorte adquiriu bens (transformadores, cabos, medidores e postes de concreto) e os colocou à disposição das empresas contratadas (Decol e Eletrogrupo) para a execução das obras da 1ª e da 2ª Tranche. Após as rescisões contratuais, estas empresas não teriam restituído os bens que receberam.
II.2 - Informações apresentadas pela Eletronorte 
Atinente ao tema, a Eletronorte informa (peça 92, p. 3) que os materiais não utilizados na execução das obras da 1ª e da 2ª Tranche foram armazenados no almoxarifado do Programa Luz para todos e estão sendo entregues à empresa contratada para execução das obras da 3ª Tranche (Consórcio Amapá Energia - CAE) conforme documentação disponibilizada (peças 107-109) .
A estatal informa ainda (peça 92, p. 9) que não foram firmados contratos para aquisição de materiais e equipamentos para a 3ª Tranche, atualmente em execução, pois, estes serão fornecidos: (i) pela Eletronorte, conforme quantitativo especificado na planilha de quantidades e preços do Contrato 4500088263 (peça 111) ; e (ii) pela empresa Contratada para execução das obras e fornecimento parcial de materiais (contrato 4500088263) . 
II.2 - Análise 
Constata-se, por meio de comparação entre o quantitativo especificado no contrato original 4500088263 (peça 101, p. 6275) , como de fornecimento da Eletronorte, com a documentação relacionada ao inventário realizado pela estatal (peças 107-109) , que não existia qualquer relação entre os dois itens comparados. Verifica-se que existia apenas um equipamento de fornecimento da estatal, qual seja, um transformador trifásico de 2,5/ 3,2 MVA (peça 101, p. 63) , no valor de R$ 175.575,40. Tal situação, inclusive, denotaria que estão sendo fornecidos materiais e equipamentos à contratada (peças 108-109) que não constam no contrato 4500088263 (peça 101 p. 6275) como de fornecimento da Eletronorte.
No entanto, a Eletronorte assinou o Primeiro Aditivo 1 ao referido contrato (peça 110) , em 23/12/2019, alterando a planilha de quantidades e preços (peça 111) de forma a incluir materiais e equipamentos fornecidos pela estatal de abril/2019 a agosto/2021 (peças 107-109) , sem, todavia, alterar o valor do contrato, seja decréscimos por abatimento de valores de equipamentos e materiais, seja acréscimos, por aumento nos quantitativos dos serviços a serem executados.
Além disso, não é possível aferir (rastrear) as quantidades de equipamentos e materiais informadas, vez que estes não foram discriminados por descritivos, quantitativos, valores e origens (contratos e/ou notas fiscais) , tal como na planilha disponibilizada na denúncia (peça 1, p. 69, inelegível) . As planilhas apresentadas pela Eletronorte (peças 107-109) discriminam apenas descritivos e quantidades (números soltos) , sem rastreabilidade. 
No entanto, face à informação da Eletronorte que ainda não encerrou o Contrato ECFS 261/2009, propõe-se determinar à estatal que apresente a devida prestação de contas de encerramento com planilhas contendo todos os equipamentos e materiais disponibilizados para as obras da 3ª Tranche ou para outros eventuais contratos, além de documentos comprobatórios (notas fiscais, entre outros documentos considerados pertinentes para elucidação da irregularidade apontada) , além de apresentar justificativas e planilhas completas para as discrepâncias encontradas.
III- Compra irregular de materiais excedentes da empresa Decol
III.1 - Descrição da irregularidade
Segundo o denunciante, a Eletronorte efetuou pagamento indevido referente a materiais que a própria estatal fornecera para serem utilizados na execução das obras objeto dos contratos 4500072296 e 4500072577 distratados com a contratada Decol.
III.2 - Análise 
Atinente ao tema, a Eletronorte não informou explicitamente o tratamento dado aos referidos materiais. 
Cabe registrar, no entanto, que a estatal comprou transformadores, cabos e medidores para execução das obras, cabendo às empresas que ganharam os certames licitatórios o fornecimento de outros materiais (isoladores, para-raios, chaves, bocais, lâmpadas, disjuntores etc.) , além dos serviços de instalação propriamente ditos.
Diante disso, verifica-se que a planilha fornecida na denúncia (peça 1, p. 86-88) como material entregue pela Decol, trata-se de lista de materiais de fornecimento da contratada, apesar da impossibilidade, atualmente, de rastreamento das origens desses materiais. Assim sendo, entende-se também que ao efetuar o distrato do contrato, a Eletronorte comprou, como informado pelo denunciante, os materiais previstos nos contratos distratados 4500072296 e 4500072577, cujo fornecimento era de responsabilidade da contratada Decol, e não da estatal. Registra-se que não foi encontrado nos autos o detalhamento dos referidos distratos contratuais realizados.
Conclui-se, portanto, que não foram evidenciadas impropriedades na aquisição denunciada como irregular.
IV- Distrato de contratos sem aplicação das sanções previstas 
IV.1 - Descrição da irregularidade
As empresas Decol e Eletrogrupo, contratadas no âmbito da 2ª Tranche, segundo o denunciante, somente teriam executado obras em locais de fácil acesso. Após alguns meses de contrato, conseguiram distrato com a Eletronorte alegando que os custos pactuados eram inexequíveis. Sendo assim, foram formalizadas as respectivas rescisões contratuais. No entanto, a Eletronorte efetuou distrato, sem aplicar à empresa Decol sanções previstas em lei.
IV.2 - Análise 
Como visto (itens 28 a 30) , as empresas Decol e Eletrogrupo enfrentaram muitas dificuldades para executar as obras contratadas, alheias as suas vontades, principalmente por interferência de atuação da CEA. Por isso, tais empresas participaram de rescisões amigáveis dos seus respectivos contratos, sem necessidade de aplicação de sanções, como constatado a partir da análise efetuada na documentação fornecida pela Eletronorte, no âmbito da instrução constante na peça 36.
Além disso, foi verificado, na análise realizada na referida instrução (peça 36) , que existiram duas rescisões de contrato unilaterais com a empresa O. Gomes, contratos 4500079780 e 4500079781 referentes às obras remanescentes dos Blocos 1 e 3, respectivamente, com aplicação de diversas sanções, tais como multas e impedimento de participação dessa empresa em futuras licitações e em contratações com a administração pública. Foi requisitada documentação para atualização das referidas rescisões, apesar de não terem sido objeto da denúncia, a qual será analisada a seguir.
A partir desse contexto preliminar, a Eletronorte informa, em sede de diligência (peça 93, p. 4) , que: 
O Contrato nº 4500079781 - Bloco de Obras nº 01 - foi rescindido unilateralmente em 16/09/2014 em razão da não apresentação da garantia por parte da contratada, o que gerou a aplicação de multa no valor de R$ 3.223.058,23 e que não foi paga pela empresa. 
Neste sentido, a Eletronorte ingressou com ação judicial para obter estes valores judicialmente, tendo o processo nº 2014.01.1.188334-8 em curso na 16ª Vara Cível do TJDFT. A sentença foi publicada em 13/05/2015, com a empresa O. Gomes Serviços Elétricos Ltda. condenada a pagar a Eletronorte o valor de R$ 2.569.838,95. A ré apresentou recurso, que foi julgado em 25/11/2015, mantendo-se a decisão de primeira instância. 
O Bloco de Obras nº 03 - Contrato nº 4500079780 - também foi rescindido em 31/12/2014 e a empresa multada em R$ 1.028.283,28. Neste contrato a empresa teve seus créditos retidos, no valor de R$ 649.836,29, restando uma dívida de R$ 378.446,99. 
Para recebimento da diferença acima foi protocolado o Processo 0039913-92.2015.8.07.0001, em curso na 10ª Vara Cível de Brasília do TJDFT, em desfavor da empresa seguradora MAPFRE SEGUROS GERAIS S.A. 
Este processo encontra-se concluso para sentença. 
Também em relação a este Contrato a empresa Contratada (O Gomes) protocolou processo em desfavor da Eletronorte, pleiteando o recebimento dos valores retidos. O processo tramitou na 5ª Vara Cível de Brasília, sob o nº 2016.01.1.016131-3. 
Face aos créditos decorrentes do Contrato nº 4500072297, no valor de R$ 3.311.899,03 - e que foram retidos pela Eletronorte em razão do inadimplemento da empresa O. Gomes nos outros dois Contratos - a empresa Contratada protocolou o processo 2016.01.1.0004688, que tramitou na 2ª Vara Cível de Brasília.
Pelo exposto, conclui-se que os contratos firmados com as empresas Decol e Eletrogrupo (2ª Tranche) foram reincididos consensualmente, sem necessidade de aplicação de sanções. Os contratos 4500079780 e 4500079781 (obras remanescentes dos Blocos 1 e 3) , firmados com a empresa O. Gomes foram reincididos unilateralmente pela Eletronorte, a qual envidou esforços para mitigar os prejuízos causados pela execução inadequada dos referidos objetos contratuais. 
Portanto, não foi evidenciada irregularidade no distrato contratual, consensual, com a empresa Decol, ao contrário do alegado na denúncia apresentada.
V- Seleção irregular de Beneficiários do Programa Luz para Todos localizados na zona urbana
V.1 - Descrição da irregularidade
Segundo o denunciante, muitos serviços teriam sido executados em zona urbana dos municípios (peça 1, p. 89-90) , e não na zona rural, como preconiza o programa. Para identificar esses consumidores, o denunciante sugeriu diligências à Companhia de Eletricidade do Amapá (CEA) , responsável pelo cadastro das ligações executadas pelo Programa Luz para Todos.
V.2 - Análise 
Verifica-se, pela análise da documentação fornecida pela Eletronorte e pela CEA, que não foram fornecidas planilhas de controle de critérios de seleção de localidades e de consumidores. Os referidos entes forneceram apenas o Manual de Operacionalização do programa, o qual preconiza tais critérios.
 Apesar da falta de documentos que evidenciassem os controles de critérios de seleção de localidades e de consumidores, verifica-se que situações similares à denunciada eram discutidas nas reuniões do Comitê Gestor do Programa Luz para Todos/AP -CGE-AP (peça 112, p. 2) .
Além disso, a CEA informou, por meio de resposta à diligência (peça 93, p. 1) que foram realizadas obras em áreas periurbanas somente nos municípios de Itaubal e Vitória do Jari, com a anuência do CGE-AP.
Portanto, em relação a esse ponto, não restou evidenciada a suposta irregularidade alegada na denúncia apresentada.
VI- Postes com logotipo do Programa Luz para Todos foram instalados em áreas urbanas da cidade de Macapá
VI.1 - Descrição da irregularidade
Segundo o denunciante, postes com logotipo do Programa Luz para Todos foram instalados em áreas urbanas da cidade de Macapá	, e, no entanto, deveriam ter sido utilizados em ligações rurais. Em alguns postes, teria havido tentativa de esconder o logotipo do programa, significando que se sabia de sua instalação indevida (peça 2, p. 1-7) .
VI.2 - Análise 
Atinente ao tema, a Eletronorte informa (peça 92, p. 5) que foi realizada auditoria interna, a qual identificou que não foram projetados e/ou instalados redes de distribuição/postes do Programa Luz para Todos em áreas urbanas de municípios do Amapá. Nessa auditoria, foi constatada a implantação de um poste do programa em área urbana de Macapá, tendo sido apresentado os seguintes esclarecimentos: 
Quanto ao poste identificado com a descrição do programa Luz para Todos no centro de Macapá, isto se deve ao fato de que o fornecedor dos postes para o LpT é o mesmo que fornece para a concessionária local (CEA) , que utiliza as mesmas fôrmas. 
Esclarecemos que os postes utilizados nas obras do Programa Luz para Todos no estado do Amapá são fornecidos pelas empresas contratadas para execução das obras, sendo que os mesmos são lançados em Boletim de medição, fiscalizados e, desde que atestados, pagos de acordo com sua efetiva utilização. 
Informamos que por meio da CE - EUE - 016 /2011, de 19/10/2011, foi encaminhado para a Companhia de Eletricidade do Amapá - CEA solicitação para que seja providenciada a retirada do poste de concreto com a descrição do Programa Luz para Todos no Centro de Macapá/AP, localizado entre a Av. Coaracy Nunes e Odilardo Silva, e de outros que estejam na mesma condição e ainda que se abstenha de utilizar em seu sistema de distribuição de energia elétrica postes que contenham a identificação do Programa Luz para Todos.
Pelo exposto, conclui-se que não há elementos razoáveis que evidenciem a suposta irregularidade denunciada, tendo em vista as constatações da auditoria realizada pela Eletronorte que apontaram que o fato ocorreu em razão de o fornecedor dos postes para o PLpT ser o mesmo que fornece para a concessionária local (CEA) , que utiliza as mesmas fôrmas. Além disso, a estatal informou ter adotado providências para que a CEA se abstenha de utilizar em seus sistemas urbanos postes com a identificação do PLpT.
VII- Furtos de materiais
VII.1 - Descrição da irregularidade
O denunciante alegou que teriam sido furtados mais de 25 km de cabos nos Projetos de Assentamentos de Irineu e Felipe, ambos no município de Calçoene, pelo fato dos mesmos não terem sido energizados (peça 2, p. 25-30) .
VII.2 - Análise 
A Eletronorte apresentou, em atendimento à diligência efetuada em 2021, cópia dos Boletins de Ocorrência que foram registrados junto a Polícia Civil/Federal e outros documentos relacionados aos furtos ocorridos na execução das obras da 2ª e 3ª Tranches (peça 92, p. 6) , disponibilizados em meio digital (peça 92, p. 6) .
A estatal alegou, como possíveis causas para os furtos: (i) após a conclusão das obras, os equipamentos permanecem desenergizados (em razão da necessidade de autorização/intervenção da Concessionária local - CEA) e; (ii) possível existência de quadrilha especializada em furto destes equipamentos no Estado. 
Informou ainda que, como medida preventiva, esta situação foi repassada ao Poder Judiciário (2ª Vara Federal de Macapá) , que determinou investigação pela Polícia Federal. 
Por fim, a estatal informa que, para regularização da situação levantada, aguarda-se a aprovação dos projetos de "as built" - já encaminhados - para o recebimento e a incorporação destes ativos pela Concessionária de distribuição do Estado (CEA) .
Conclui-se, pelo exposto, que a Eletronorte vem tomando medidas saneadoras para mitigar os prejuízos causados por furtos nas obras do PLpT-AP, considerando-se as áreas, fora dos perímetros urbanos dos municípios selecionados, isoladas e com risco elevado de ocorrência de furtos.
CONCLUSÃO
Cuidam os autos de denúncia a respeito de possíveis irregularidades ocorridas na execução do Programa Luz para Todos no Estado do Amapá, cuja execução das obras ficaram sob responsabilidade das Centrais Elétricas do Norte do Brasil S.A. (Eletronorte) . 
	As informações trazidas pelo denunciante (peças 1-4) sugeriam a existência de dano ao erário por conta de indícios de irregularidades na execução do Programa Luz para Todos no Estado do Amapá. Sob outro aspecto, a denúncia foi conhecida, em face do artigo 74, § 2º, da Constituição Brasileira de 1988, do artigo 234 do RI/TCU e do artigo 53, caput, da Lei 8.443/1992. 
O denunciante apontou irregularidades na execução do Programa Luz para Todos no Amapá, relacionadas principalmente à 2ª Tranche (2ª parcela de investimentos) , as quais foram consolidadas em sete temas: (i) inversão de prioridades na execução das obras e não cumprimento de metas; (ii) não devolução dos bens adquiridos; (iii) compra de materiais excedentes da empresa Decol; (iv) distrato de contratos sem aplicação de sanções; (v) seleção irregular de beneficiários; (vi) postes com logotipo do PLpT; e (vii) furtos de materiais.
Atinente à alegada inversão de prioridades na execução das obras, concluiu-se não ser possível atualmente, com a 2ª Tranche encerrada em 2014, definir se tais critérios foram obedecidos, além de se constatar a baixa qualidade dos documentos de controle fornecidos pelos entes envolvidos na execução do programa em epígrafe. 
Já em relação ao não cumprimento de metas, concluiu-se pela baixa efetividade de 28,60% do total de metas previstas no Contrato ECFS 261/2009-2ª Tranche, que, no entanto, está sendo compensada pela execução das obras da 3ª Tranche. Foi constatado também que existem valores no total de R$ 35.314.175,51, cuja utilização regular não foi devidamente comprovada. Por isso, propõe-se determinar à estatal que apresente a devida prestação de contas de encerramento do Contrato ECFS 261/2009-2ª Tranche, com todos os documentos comprobatórios pertinentes e adequados (notas fiscais, extratos completos de conta corrente específica do convênio, encontro de contas, transferências de valores para outros contratos/convênios, entre outros documentos considerados pertinentes para elucidação da irregularidade apontada) , justificando inclusive a regular utilização dos referidos valores ainda não comprovados de R$ 35.314.175,51, além da comprovação da aplicação das contrapartidas definidas no contrato (5% do Estado e 10% da CEA, em relação ao valor total do contrato) .
Atinente a alegada não devolução dos bens adquiridos, face a baixa qualidade da documentação fornecida pela Eletronorte e, considerando que o Contrato ECFS 261/2009 - 2ª Tranche ainda não foi encerrado, propõe-se determinar à estatal que apresente a devida prestação de contas de encerramento com planilhas contendo também todos os equipamentos e materiais disponibilizados para as obras da 3ª Tranche e/ou para outros eventuais contratos, além de documentos comprobatórios (notas Fiscais, entre outros documentos considerados pertinentes para elucidação da irregularidade apontada) , além de apresentar justificativas e planilhas completas para as discrepâncias encontradas.
Relacionada à denúncia de aquisição irregular de materiais excedentes da empresa Decol, constatou-se que a planilha fornecida na denúncia (peça 1, p. 86-88) como material entregue pela Decol, trata-se de lista de materiais de fornecimento da contratada e que ao efetuar o distrato do contrato, a Eletronorte comprou os materiais previstos nos contratos distratados 4500072296 e 4500072577, cujo fornecimento era de responsabilidade da contratada Decol, e não da estatal, como afirmava a denúncia. Dessa forma, concluiu-se que não foram evidenciadas impropriedades na aquisição denunciada como irregular.
Atinente à denúncia de distrato de contratos sem aplicação de sanções, concluiu-se que os contratos firmados com as empresas Decol e Eletrogrupo (2ª Tranche) foram reincididos consensualmente, sem necessidade de aplicação de sanções. Os contratos 4500079780 e 4500079781 (obras remanescentes dos Blocos 1 e 3) , firmados com a empresa O. Gomes foram reincididos unilateralmente pela Eletronorte, a qual envidou esforços para mitigar os prejuízos causados pela execução inadequada dos referidos objetos contratuais. Portanto, não foi evidenciada irregularidade no distrato contratual consensual com a empresa Decol, ao contrário do alegado na denúncia apresentada.
Em relação à denúncia sobre a seleção irregular de beneficiários, a Eletronorte e a CEA não forneceram planilhas de controle de critérios de seleção de localidades e de consumidores, denotando falta de controle efetivo na seleção de beneficiários. Verificou-se, no entanto, que situações similares à denunciada eram discutidas nas reuniões do Comitê Gestor do Programa Luz para Todos/AP-CGE-AP (peça 112, p. 2) . Além disso, a CEA informou (peça 93, p. 1) que foram realizadas obras em áreas periurbanas somente nos municípios de Itaubal e Vitória do Jari, com a anuência do CGE-AP. Portanto, não restou evidenciada a suposta irregularidade alegada na denúncia apresentada.
Atinente à denúncia sobre a utilização irregular de postes com logotipo do PLpT-AP, concluiu-se que não há elementos razoáveis que evidenciem a suposta irregularidade denunciada, tendo em vista as constatações da auditoria realizada pela Eletronorte que apontaram que o fato ocorreu em razão de o fornecedor dos postes para o PLpT ser o mesmo que fornece para a concessionária local (CEA) , que utiliza as mesmas fôrmas. Além disso, a estatal informou ter adotado providências para que a CEA se abstenha de utilizar em seus sistemas urbanos postes com a identificação do PLpT.
Por fim, com relação à denúncia sobre furtos de materiais, conclui-se que a Eletronorte vem tomando medidas saneadoras para mitigar os prejuízos causados por furtos nas obras do PLpT-AP, considerando-se as áreas, fora dos perímetros urbanos dos municípios selecionados, isoladas e com risco elevado de ocorrência de furtos.
PROPOSTA DE ENCAMINHAMENTO
	Ante o exposto, submetem-se os autos à consideração superior, propondo:
2.7. conhecer da presente denúncia, satisfeitos os requisitos de admissibilidade previstos no art. 74, § 2º, da Constituição Brasileira de 1988, no art. 234 do RI/TCU e no art. 53, caput, da Lei 8.443/1992, para, no mérito, considerá-la parcialmente procedente;
2.8. determinar às Centrais Elétricas do Norte do Brasil S.A. (Eletronorte) , com fundamento nos art. 4º, inciso II, art. 6º e art. 7º, § 3º, Inciso I, da RES-TCU 315/2020, que encaminhe, no prazo de 90 (noventa) dias, a contar da data de encerramento do Contrato ECFS 261/2009-2ª Tranche do Programa Luz para Todos no Estado do Amapá, atual Programa Mais Luz para a Amazônia (MLA) , que encaminhe a devida prestação de contas de encerramento do Contrato ECFS 261/2009-2ª Tranche, com todos os documentos comprobatórios pertinentes e adequados (notas fiscais, extratos completos de conta corrente específica do convênio, encontro de contas, transferências de valores para outros contratos/convênios, entre outros documentos considerados pertinentes para comprovação da utilização regular dos recursos disponibilizados no valor de R$ 66.043.550,00 (subvenção) , justificando inclusive a regular utilização dos valores ainda não comprovados de R$ 35.314.175,51, além da comprovação da aplicação das contrapartidas definidas no contrato (5% do Estado e 10% da CEA, em relação ao valor total do contrato) . Fornecer também, na referida prestação de contas, planilhas contendo todos os equipamentos e materiais disponibilizados para as obras da 3ª Tranche e/ou para outros eventuais contratos, além de documentos comprobatórios (notas fiscais, entre outros documentos considerados pertinentes) , além de apresentar justificativas e planilhas completas para as discrepâncias encontradas na análise efetuada na presente instrução;
2.9. fazer constar, nos termos do art. 8º da Resolução-TCU 315/2020, na ata da sessão em que estes autos forem apreciados, comunicação do relator ao colegiado no sentido de:
2.9.1. autuar processo de monitoramento da determinação ora proposta;
2.9.2. encaminhar cópia do acórdão que vier a ser proferido à Eletronorte e à Eletrobras, destacando que o relatório e o voto que fundamentam a deliberação ora encaminhada podem ser acessados por meio do endereço eletrônico www.tcu.gov.br/acordaos (Memorando-Circular 45/2017-Segecex) ;
2.10. arquivar o presente processo nos termos do art. 169, inciso V, do Regimento Interno do TCU.
É o Relatório.

Maria Paula Camargo de Freitas, Suelaine Brandao Caldas Sena e outros, representando Centrais Elétricas do Norte do Brasil S.A. - Eletronorte.

Não atuou.

DENÚNCIA. IRREGULARIDADES NA EXECUÇÃO DO PROGRAMA LUZ PARA TODOS. NÃO COMPROVAÇÃO DA REGULAR UTILIZAÇÃO DE RECURSOS PÚBLICOS EM CONTRATO AINDA NÃO ENCERRADO. NÃO DEVOLUÇÃO DE BENS POSTOS À DISPOSIÇÃO DAS CONTRATADAS. CONHECIMENTO. PROCEDÊNCIA PARCIAL. DETERMINAÇÃO.

DENÚNCIA (DEN)

Unidade de Auditoria Especializada em Energia Elétrica e Nuclear (AudElétrica).

Conforme consignado no relatório precedente, trata-se de denúncia a respeito de possíveis irregularidades ocorridas na execução do Programa Luz para Todos - PLpT no Estado do Amapá, cuja execução das obras ficaram sob responsabilidade das Centrais Elétricas do Norte do Brasil S.A. - Eletronorte. 
2.	Em síntese, alega o denunciante (peça 1) : a) que o Ministério de Minas e Energia delegou à Eletronorte a execução do Programa Luz para Todos no Estado do Amapá por meio de Termos de Compromisso celebrados em 2004 e 2006, que originaram os Contratos ECFS n. 130/2006 - 1ª Tranche e 261/2009 - 2ª Tranche; b) que, na execução desses contratos, ocorreu: (I) inversão de prioridades na execução das obras e não cumprimento de metas; (II) não devolução dos bens adquiridos; (III) compra de materiais excedentes da empresa Decol; (IV) distrato de contratos sem aplicação de sanções; (V) seleção irregular de beneficiários na zona urbana; (VI) postes com logotipo do PLpT instalados em áreas urbanas de Macapá; e (VII) furtos de materiais.
3.	De início, conheço da denúncia, por restarem atendidos os requisitos de admissibilidade constantes do art. 54 da Lei 8.443/1992 e do art. 234 do Regimento Interno do TCU.
4.	Sem prejuízo dos destaques que farei adiante, incorporo às minhas razões de decidir a manifestação da extinta SeinfraElétrica, que propugna pela procedência parcial da denúncia.
5.	Após a realização de diligências junto às empresas Eletronorte, Eletrobras e Companhia de Eletricidade do Amapá - CEA e a partir do exame dos elementos colacionados aos autos, a então SeinfraElétrica concluiu não ser possível aferir se os critérios para priorização de atendimento foram seguidos na execução do Contrato ECFS n. 261/2009 - 2ª Tranche. Entretanto, ao avançar sobre a baixa efetividade do referido contrato, de 28,6% de alcance das metas previstas, a unidade instrutiva constatou que não há comprovação de utilização regular de valores empregados à título de subvenção, que totalizam R$ 35.314.175,51, e da aplicação das contrapartidas definidas no contrato (5% do Estado e 10% da CEA, em relação ao valor total do contrato) .
6.	Demais disso, no que tange à suposta não devolução de bens adquiridos pela Eletronorte e postos à disposição das empresas contratadas para execução das obras das duas tranches, a despeito de a Eletronorte afirmar que tais bens se encontram armazenados em almoxarifado e estão sendo entregues à empresa contratada para execução das obras da 3ª Tranche, a unidade técnica encontrou divergências entre o quantitativo especificado no contrato original e o inventário fornecido pela Eletronorte, bem como verificou não ser possível aferir os equipamentos e materiais informados, por ausência de rastreabilidade nas informações prestadas por aquela estatal. 
7.	Quanto à alegada compra irregular pela Eletrobras de materiais a serem utilizados pela empresa Decol, a SeinfraElétrica apontou que não foram evidenciadas impropriedades. Mesma conclusão alcançou a unidade instrutiva no que se refere aos supostos distratos sem aplicação de sanção e à aventada seleção irregular de beneficiários em zonas urbanas dos municípios atendidos. Quanto à instalação de postes do programa em áreas urbanas de Macapá, constatou que o fato ocorreu em situação pontual, identificada em auditoria interna, devido ao fornecedor dos postes do programa ser o mesmo da concessionária de distribuição local e ter utilizado a fôrma do PLpT incorretamente, tendo sido adotadas providências para que tal falha não ocorra novamente. A unidade também destacou que a Eletronorte adotou medidas para mitigar os prejuízos causados por furtos nas obras do PLpT.
8.	Considerando o exame efetuado pela SeinfraElétrica, especialmente quanto à não comprovação da regular utilização dos recursos públicos empregados no Contrato ECFS n. 261/2009 - 2ª Tranche e à impossibilidade de aferir se os bens adquiridos pela estatal para execução das obras foram devolvidos, bem como que a Eletronorte ainda não encerrou o referido contrato, anuo à proposta da unidade no sentido de determinar àquela empresa que, no prazo de noventa dias a contar do encerramento contratual, encaminhe a devida prestação de contas, com todos os documentos comprobatórios pertinentes e adequados e planilhas contendo todos os equipamentos e materiais disponibilizados para as obras da 3ª Tranche e/ou outros eventuais contratos e justificativas para as discrepâncias identificadas. 
	Ante o exposto, VOTO no sentido de que o Tribunal adote a deliberação que ora submeto à apreciação deste Colegiado.
TCU, Sala das Sessões, em 19 de abril de 2023.
AROLDO CEDRAZ 
Relator